臺灣高等法院刑事判決
                                   109年度上易字第2170號
上  訴  人  臺灣臺北地方檢察署檢察官 
上  訴  人  
即  被  告  陳連同


選任辯護人  鍾佩潔律師
            鍾永盛律師
上列上訴人等因被告詐欺案件，不服臺灣臺北地方法院107年度
易字第941號，中華民國109年9月17日第一審判決（起訴案號：
臺灣臺北地方檢察署106年度調偵字第1521號），提起上訴，本
院判決如下：
    主  文
原判決撤銷。
陳連同犯詐欺取財罪，處有期徒刑捌月。緩刑參年，並應賠償如
附表所示財產上損害。
    事  實
一、陳連同自稱香港星光控股有限公司（下稱星光公司）負責人
    ，於民國103年6月間經不知情之鍾靜蘭介紹結識陳兆伸，竟
    基於意圖為自己不法所有之詐欺犯意，向陳兆伸佯稱：星光
    公司正推廣PPP(資金用途平台) ，鍾靜蘭已同意參與投資，
    只要啟動資金進入，即可開啟大額資金運作，利用相關資金
    進入香港渣打銀行等金融機構啟動資金平台，星光公司將撥
    付新臺幣（以下未註明幣別者，均同）1億元予鍾靜蘭，為
    此向陳兆伸借款300萬元，借款期限為3個月，允諾將支付20
    00萬、3000萬之紅利，且若陳兆伸完成PPP，亦可從鍾靜蘭
    之獎金5億歐元分得2億歐元，並委由鍾靜蘭將合約履約書、
    星光公司英文文件、公司註冊資料持往臺北市大安區敦化北
    路陳兆伸之辦公室供陳兆伸核閱，陳兆伸因而誤信為真，與
    鍾靜蘭簽訂合作協議書，約定由陳兆伸交付300萬元予陳連
    同作為資金起動費用，陳兆伸遂於103年6月30日以其所有之
    彰化縣○○鎮○○街000號建物及坐落土地、票面金額300萬元之
    支票為擔保品，向鍾靜蘭介紹之代書借款300萬元，扣除利
    息及其與鍾靜蘭間之債務後，取得239萬5000元現金，而於1
    03年7月1日交付票面金額239萬5000元之支票1紙予鍾靜蘭轉
    交陳連同，陳連同兌現後即於同日將其中94萬2000元交付不
    知情之魏麗明清償個人債務，其餘款項均供己花用殆盡。
二、案經陳兆伸訴請臺灣臺北地方檢察署檢察官偵查起訴。　
    理  由
壹、證據能力：
    本件認定犯罪事實所引用之證據，皆無證據證明係公務員違
    背法定程序所取得。又檢察官、被告陳連同及辯護人於本院
    準備程序及審理時同意作為證據（本院卷第91至93、107至1
    09頁），本院審酌該等證據製作時之情況，尚無顯不可信與
    不得作為證據之情形，亦無違法不當與證明力明顯過低之瑕
    疵，且與待證事實具有關聯性，認為以之作為證據應屬適當
    ，依刑事訴訟法第158條之4反面解釋及第159條之5規定，認
    均有證據能力。
貳、實體部分：
一、認定犯罪事實之證據及理由：
　　上揭事實，業據被告於原審及本院審理時坦承不諱（原審10
    7年度易字第941號刑事卷宗【下稱原審卷】㈠第206、228頁
    、原審卷㈡第30、102、106頁、本院卷第89至90、110至112
    頁），核與證人即告訴人陳兆伸於檢察事務官詢問及檢察官
    訊問時具結證述之情節相符（臺灣臺北地方檢察署106年度
    調偵字第1521 號偵查卷宗【下稱調偵卷】第9頁反面至10頁
    、14頁反面至15頁、17、157至158頁反面），並經證人鍾靜
    蘭於警詢、檢察事務官詢問及檢察官訊問時（臺灣臺北地方
    檢察署105年度他字第5303號偵查卷宗【下稱他卷】第15至1
    6、40頁反面至41頁、調偵卷第16頁反面至17頁）、證人魏
    麗明於檢察官訊問時（調偵卷第139至140頁）證述綦詳。此
    外復有合約履約書、合作協議書（他卷第3 至4 頁）、支票
    號碼AW0000000號、票面金額300萬元之支票及簽收單、告訴
    人之借款承諾切結書及借據、彰化縣田中地政事務所建物及
    土地所有權狀（他卷第81、87、89、90、92至94頁）、支票
    號碼AW0000000號、票面金額239萬5000元之支票及簽收單（
    他卷第3至5頁）、被告之臺灣中小企業銀行松南分行帳號00
    000000000號帳戶交易明細、跨行通匯匯出匯款銷帳清單、
    交易傳票（他卷第102、143至149頁）附卷可資佐證，俱徵
    被告上開任意性自白與事實相符，應堪採信。綜上，本案事
    證明確，被告犯行洵堪認定，應予依法論科。
二、刑法第339條規定雖於103年6月18日修正公布，自同年月20
    日起施行，惟被告自103年6月間向告訴人施用詐術，迄至10
    3年7月1日告訴人交付票面金額239萬5000元之支票予被告，
    其犯罪行為終了時，刑法第339條規定業經修正施行，自無
    比較新舊法之必要，應逕適用103年6月20日修正後刑法第33
    9條之規定。
三、論罪：
  ㈠核被告所為，係犯刑法第339條第1項之詐欺取財罪。
　㈡被告利用不知情之鍾靜蘭遂行本件詐欺取財犯行，為間接正
    犯。
四、撤銷原判決之理由及科刑審酌事由：
  ㈠原審以被告犯詐欺取財罪，事證明確，予以論罪科刑，固非
    無見。惟被告於原審與告訴人經調解成立後，於本院審理時
    已給付其中28萬元、22萬元，有臺灣銀行匯款申請書回條聯
    在卷足稽（本院卷第117頁），餘額350萬元則經告訴人同意
    自110年1月30日起分七期清償（本院卷第113頁），原審不
    及審酌仍諭知沒收、追徵其犯罪所得，容有未合。檢察官以
    原審量刑過輕，被告以原審量刑過重，提起上訴，均屬無據
    ，惟原判決既有上開可議之處，仍應由本院予以撤銷改判。
  ㈡爰以行為人之責任為基礎，審酌被告曾受專科教育（本院卷
    第61頁），非無謀生能力，不思發揮所長，循正當途徑賺取
    金錢，竟為貪圖己私，濫用告訴人之信賴，佯以投資操作，
    向告訴人詐借金錢，使告訴人蒙受鉅額損害，危害正常交易
    秩序，應予非難，兼衡被告前無犯罪紀錄，素行尚可，於本
    院審理時自承之經濟能力、扶養親屬之家庭生活狀況（本院
    卷第113頁），其犯罪之動機、目的、手段，暨被告犯後於
    原審及本院審理時已坦承錯誤，並與告訴人經調解成立，賠
    償部分損害，態度尚稱良好等一切情狀，量處如主文第二項
    所示之刑，資為懲儆。
  ㈢被告前未曾因故意犯罪受有期徒刑以上刑之宣告，有本院被
    告前案紀錄表在卷可按（本院卷第61頁），因一時失慮，偶
    罹刑典，於原審及本院審理時坦承犯行，應已反躬自省，經
    此偵審教訓，當知所警惕，信無再犯之虞，且被告業與告訴
    人經調解成立，並賠償部分損害，良有悔意，復念被告現已
    72歲高齡，倘令其入監服刑，恐將產生諸多流弊，以刑事法
    律制裁本即屬最後手段性，本院量處之刑度應已足使被告戒
    慎自律，本院審酌上情，因認所宣告之刑以暫不執行為適當
    ，爰予宣告緩刑3年，以勵自新。又為督促被告遵守調解條
    件，併依刑法第74條第2項第3款規定，命被告依臺灣臺北地
    方法院臺北簡易庭107年度北司調字第1445號侵權行為損害
    賠償事件107年11月16日調解筆錄及告訴人於本院審理時提
    出之條件，除已給付之50萬元外，應向告訴人支付350萬元
    ，其給付方法如附表所示，以維告訴人權益。倘被告於緩刑
    期間違反上開所定負擔情節重大，足認原宣告之緩刑難收其
    預期效果，而有執行刑罰之必要者，依刑法第75條之1 第1
    項第4款規定，得撤銷其緩刑之宣告，併此敘明。
五、沒收部分：
    被告向告訴人詐借款項，實際取得239萬5000元，為犯罪所
    得，其中100萬元已由鍾靜蘭代為賠償，此經證人鍾靜蘭於
    偵查中證述明確（他卷第41頁），被告又於本院審理時支付
    28萬元、22萬元，以上共計150萬元已合法發還，毋庸沒收
    ，餘89萬5000元未據合法發還，然被告於原審與告訴人經調
    解成立，應給付告訴人400萬元，除上開已支付之50萬元外
    ，餘款350萬元經本院諭知如附表所示之緩刑條件，倘被告
    未為履行，即視為全部到期，前開調解筆錄及本判決宣告之
    緩刑條件均得為民事執行名義，其金額遠逾被告尚應沒收之
    犯罪所得，足達剝奪被告犯罪所得之目的，倘仍諭知沒收、
    追徵，恐將使被告因受沒收之刑事執行，其總體財產、清償
    能力降低，徒增履行調解筆錄、緩刑條件之困難程度，顯有
    悖於告訴人與被告成立調解及附條件緩刑宣告之本旨，對被
    告亦有過苛之虞，是依刑法第38條之2第2項規定，爰不更行
    宣告其犯罪所得之沒收、追徵，附此敘明。
據上論斷，應依刑事訴訟法第369條第1項前段、第364條、第299
條第1項前段，刑法第339條第1項、第74條第1項第1款、第2項第
3款，刑法施行法第1條之1第1項，判決如主文。
本案經檢察官王如玉提起公訴，檢察官劉文婷提起上訴，檢察官
林黛利到庭執行職務。
中　　華　　民　　國　　110 　年　　1 　　月　　28　　日
                  刑事第三庭    審判長法　官  張惠立 
                                      法　官  張江澤
                                      法　官  廖怡貞  
以上正本證明與原本無異。
不得上訴。
                                      書記官  劉芷含
中　　華　　民　　國　　110 　年　　1 　　月　　28　　日

附錄：本案論罪科刑法條全文　
中華民國刑法第339條
意圖為自己或第三人不法之所有，以詐術使人將本人或第三人之
物交付者，處5年以下有期徒刑、拘役或科或併科50萬元以下罰
金。
以前項方法得財產上不法之利益或使第三人得之者，亦同。
前二項之未遂犯罰之。
　　　　　　　　　　　　　　　　　　　　　　　
附表：
被告應給付陳兆伸新臺幣參佰伍拾萬元，並匯入陳兆伸指定之帳戶。其給付方法為：①於民國110年1月30日支付新臺幣伍拾萬元；②110年2月20日支付新臺幣伍拾萬元；③110年3月5日支付新臺幣伍拾萬元；④110年3月25日支付新臺幣伍拾萬元；⑤110年4月15日支付新臺幣伍拾萬元；⑥110年5月5日支付新臺幣伍拾萬元；⑦110年5月25日支付新臺幣伍拾萬元；如一期不給付，視為全部到期。